【裁判字號】    96,訴,4273
【裁判日期】    970723
【裁判案由】    勞保
【裁判全文】
臺北高等行政法院判決
                                  96年度訴字第04273號
                              .
原      告  甲○○
輔  佐  人  乙○○
被      告  勞工保險局
代  表  人  丙○○總經理）住.
訴訟代理人  戊○○
            丁○○
上列當事人間因勞保事件，原告不服行政院勞工委員會中華民國
96年10月26日勞訴字第0960017146號訴願決定，提起行政訴訟。
本院判決如下：
    主  文
原告之訴駁回。
訴訟費用由原告負擔。
    事  實
壹、事實概要：
    緣原告係由樂榮工業股份有限公司申報參加勞工保險之被保
    險人，於民國（下同）95年9 月間因腦中風請領殘廢給付，
    前經被告以其症狀經綜合審定符合勞工保險殘廢給付標準表
    第8 項第7 等級，並核定按該等級發給440 日殘廢給付在案
    。原告不服向本院提起行政訴訟(96 年度訴字第1509號），
    因起訴逾期遭裁定駁回。嗣原告於95年12月20日復以同一疾
    病致言語機能障害，檢據申請殘廢給付。經被告審查，原告
    於95年10月9 日退職退保，並領取老年給付41個月在案，其
    於95年12月19日診斷成殘當時保險效力業已終止，與勞工保
    險條例第19條第1 項規定不合，乃以96年1 月4 日保給殘字
    第09560950930 號函（下稱原處分）核定所請殘廢給付應不
    予給付。原告不服，向勞工保險監理委員會（下稱監理會）
    申請審議，經該會以96 年5月18日96保監審字第0601號審定
    書審定申請審議駁回，提起訴願，亦遭駁回，遂向本院提起
    行政訴訟。
貳、兩造聲明：
一、原告聲明：
    訴願決定、爭議審定及原處分均撤銷。
二、被告聲明：
    原告之訴駁回。
參、兩造之陳述：
一、原告主張之理由：
(一)原告腦中風係屬中樞神經系統疾病，頹廢症狀發生於四肢及
    語言機能上，有95年8 月17日開立的殘廢診斷書為憑。依殘
    廢給付標準表精神、神經障害系列附註1 第7 款規定「中樞
    神經系統之頹廢症狀如發生於四肢、感覺器之機能障害，按
    其發現部位所定等級定之，諸如因言語中樞損傷所致之失語
    症，準用言語機能障害審定之。」，原告身體障害係屬標準
    表第41項：言語機能遺存顯著障害；第88項：一上肢遺存顯
    著運動障害；第141 項：一下肢遺存顯著運動障害，殘廢等
    級分別為7 、7 、7 等級。符合勞工保險條例第55條第4 款
    之規定，應再升2 等為5 等級，給付640 日之補助費，惟被
    告僅核給7 等級440 日。
(二)原告於95年9 月13日申請審議，監理會駁回理由明顯違反勞
    工保險條例第55條第4 款及標準表精神、神經障害系列附註
    1 第7 款之規定。提起訴願因逾期駁回。向鈞院提起行政訴
    訟，亦以逾期為由駁回。
(三)原告於95年12月19日請中興醫院醫師將漏開的失語症補上，
    持新開立診斷書向被告申請給付，惟被告以新診斷書開立日
    期已過保險效力時效，且先後2 份診斷書病況相同為由駁回
    。第2 次向監理會申請審議，仍遭駁回，除違反上述勞工保
    險條例第55條第4 款規定、標準表精神、神經障害系列附註
    1 第7 款之規定外，亦違反勞工保險條例第30條之2 年請求
    權規定。
(四)原告再持台大醫院、中興醫院診斷證明書，分別在「診斷病
    名」及「醫師囑言」兩欄敘明原告之失語症、上下肢偏癱係
    在退職退保前即已遺存至今。惟遭訴願決定以下述3 點理由
    駁回：
１、關於駁回理由一「標準表精神、神經障害系列附註1 規定，
    應綜合其病灶，其障害部分不得分開論斷．．．應綜合全部
    病灶症狀單一審定，而非就其各個症狀多次各別審定項目另
    計殘廢等級」：
    查上述根據雖有「綜合其病灶」之規定，惟附註1 、標準表
    第41、88、141 項、勞工保險條例第55條第4 款、同條例施
    行細則及殘廢給付標準表並無「其障害部分不得分開論斷．
    ．．應綜合全部病灶症狀單一審定項目另計殘廢等級」或「
    非單一加總」的明示。
２、關於駁回理由二「最終審查之核定權仍在被告」：
    原告因中風遺存障害，依實際發生部位一般正常人一眼即可
    辨明，符合標準表第41、88、141 項的顯著遺存障害項目規
    定，有4 份診斷書為憑，無需被告特約醫師即已明確。若另
    作認定歸屬權的規定，非但違法，且有欠公平正義。
３、關於駁回理由三「95年12月19日新開立診斷書已逾退職退保
    日95年10月9 日」：
    原告於95年9 月13日早已申請，被告應核給640 日而錯誤核
    給440 日，並非同一病況要求2 次給付。原告係依監理會之
    建議，請醫師將漏開之失語症補上。訴願決定以勞工保險條
    例第19條規定搪塞，無視原告提出之診斷書所載原告因中風
    遺存之失語症、上下肢偏癱係在退職退保95年10月9 日以前
    即存在至今。
(五)原告依規定提出殘廢診斷書，且2 份診斷證明書都在勞工保
    險條例第30條規定的時效內為之。
二、被告主張之理由：
(一)按「被保險人或其受益人，於保險效力開始後，停止前發生
    保險事故者，得依本條例規定，請領保險給付。」「保險人
    為審核保險給付或勞工保險監理委員會為審議保險爭議事項
    ，必要時得向投保單位、特約醫療院、所或其他有關機關調
    查被保險人與保險有關之文件。」「被保險人因普通傷害或
    罹患普通疾病，經治療終止後，如身體遺存障害，適合殘廢
    給付標準表規定之項目，並經保險人自設或特約醫院診斷為
    永久殘廢者，得按其平均月投保薪資，依同表規定之殘廢等
    級及給付標準，1 次請領殘廢補助費，．．．。被保險人領
    取普通傷病給付期滿，或其所患普通傷病經治療1 年以上尚
    未痊癒，如身體遺存障害，適合殘廢給付標準規定之項目，
    並經保險人自設或特約醫院診斷為永不能復原者，得比照前
    項規定辦理。」「被保險人因職業傷害或罹患職業病，經治
    療終止後，如身體遺存障害適合殘廢給付標準表規定之項目
    ，並經保險人自設或特約醫院診斷為永久殘廢者，依同表規
    定之殘廢等級及給付標準，增給50% ，1 次請領殘廢補償費
    。被保險人領取職業傷病給付期滿，尚未痊癒，如身體遺存
    障害，適合殘廢給付標準表規定之項目，並經保險人自設或
    特約醫院診斷為永不能復原者，得比照前項規定辦理。」「
    殘廢給付依左列規定，審核辦理之：1 、被保險人身體遺存
    障害，適合殘廢給付標準表之任何一項目時，按各該項目之
    殘廢等級給與之。2 、被保險人身體遺存障害，同時適合殘
    廢給付標準表之任何兩項目時，除依第3 款至第6 款規定辦
    理外，按其最高等級給與之。3 、被保險人身體遺存障害，
    同時適合殘廢給付標準表之第14等級至第1 等級間任何兩項
    目以上時，按其最高殘廢等級再升1 等級給與之。但最高等
    級為第1 等級時，按第1 等級給與之。4 、被保險人身體遺
    存障害，同時適合殘廢給付標準表之第8 等級至第1 等級間
    任何兩項目以上時，按其最高殘廢等級再升兩等級給與之。
    但最高等級為第2 等級以上時，按第1 等級給與之。5 、被
    保險人身體遺存障害，同時適合殘廢給付標準表之第5 等級
    至第1 等級間任何兩項目以上時，按其最高殘廢等級再升3
    等級給與之。但最高等級為第3 等級以上時，按第1 等級給
    與之。」「保險人於審核殘廢給付認為有複檢必要時，得另
    行指定醫院或醫師複檢。」勞工保險條例第19條第1 項、第
    28條、第53條、第54條、第55條第1 至第5 款及第56條分別
    定有明文。又「依本條例第53條或第54條請領殘廢給付者，
    應備左列書件：1 、殘廢給付申請書。2 、給付收據。3 、
    殘廢診斷書。4 、經Ｘ光檢查者，附Ｘ光照片。前項殘廢診
    斷書由應診之全民健康保險特約醫院或診所出具。在本條例
    施行區域外致殘者，得由原應診之醫院或診所出具。保險人
    審核殘廢給付，除得依本條例第56條規定指定全民健康保險
    特約醫院或診所或醫師複檢外，並得通知出具殘廢診斷書之
    醫院或診所檢送必要之檢查紀錄或有關診療病歷。」亦為同
    條例施行細則第76條所明定。另依勞工保險殘廢給付標準表
    「精神、神經障害」障害系列第8 障害項目「中樞神經系統
    機能遺存顯著障害，終身祇能從事輕便工作者。」為第7 等
    級殘廢，給付標準440 日。又該障害系列附註1 規定，「精
    神、神經障害」之審定基本原則：為綜合其病灶症狀，對於
    永久喪失勞動能力與影響日常生活或社會生活活動狀態及需
    他人扶助之情況依下列各項狀況定其等級。於審定時，須有
    精神科、神經科、神經外科等專門醫師診斷證明為依據。(一)
    ．．．(五)因中等度精神、神經障害，精神及身體之勞動能力
    較一般明顯低下者：適用第7 級。．．．。(七)中樞神經系統
    之頹廢症狀如發生於四肢、感覺器之機能障害，按其發現部
    位所定等級定之，諸如因言語中樞損傷所致之失語症，準用
    言語機能障害審定之。次按「查勞工保險殘廢給付與老年給
    付，同為保障被保險人因殘廢不能工作或年老未工作收入短
    缺後之生活所給予金錢支助，被保險人退職，依規定退保，
    並請領老年給付者，其保險效力已終止，與勞工保險條例第
    20條規定『保險效力停止』要件不符，自不得再申請殘廢給
    付。」「關於被保險人於退職退保領取老年給付後，始診斷
    殘廢，提出申請殘廢給付，可否再給予殘廢給付疑義。為免
    發生爭議並保障被保險人給付權益，勞工保險局審核殘廢給
    付應以醫師視其罹患之傷病、治療療程及障害狀況經診斷符
    合勞工保險條例第53條及同條例施行細則第77條、78條等相
    關規定之實際殘廢之日為審定殘廢之日，是以被保險人退職
    退保領取老年給付後，如審定殘廢之日非屬保險有效期間，
    自不得核給殘廢給付；如審定殘廢之日（非屬終身不能從事
    工作者）係屬保險有效期間，於2 年請求權時效內，自得依
    規定請領殘廢給付。」亦為行政院勞工委員會89年12月30日
    台89勞保三字第0057597 號函及92年10月9 日勞保二字第09
    20045000號函釋有案。
(二)原告於95年12月20日以因腦中風，殘廢部位右側上、下肢及
    語言機能障礙再次申請殘廢給付，查原告前於95年8 月25日
    以同一疾病於95年8 月17日診斷殘廢申請殘廢給付，被告綜
    合審酌核定其殘廢程度符合勞工保險殘廢給付標準表第8 項
    第7 等級發給440 日普通疾病殘廢給付計新台幣（下同）62
    0,664 元，原告不服，申請爭議審議，經監理會審定駁回，
    提起訴願，經行政院勞工委員會以96年3 月12日勞訴字第09
    50052015號決定書決定不受理，提起行政訴訟，業經鈞院96
    年度訴字第1509號裁定駁回在案。此次經被告審查，原告於
    95年10月9 日已退職退保並請領41個月老年給付在案，其保
    險效力業於退保當日24時終止。據所送台北市立聯合醫院中
    興院區95年12月19日之殘廢診斷書，原告所患治療1 年以上
    診斷為永久不能復原日期為95年12月19日，與前揭請領殘廢
    給付之規定不符，乃核定其所請殘廢給付應不予給付。原告
    不服，申請審議，被告為審慎處理，據所送台北市立聯合醫
    院中興院區95年12月19日之殘廢診斷書及審議調閱之病歷資
    料，送請被告特約專科醫師審查，據醫理見解：「病患於94
    年8 月15日腦中風引起右側上下肢肌力受損及言語障害，經
    治療至95年10月9 日退職前，治療已逾1 年以上，症狀固定
    可審定成殘，其病況與95年8 月17日殘廢詳況記載相同，有
    右側肢體無力及言語不清，僅可行輕便工作，適用勞工保險
    殘廢給付標準表第8 項第7 等級。」，又據所送台北市立聯
    合醫院中興院區95年12月19日之殘廢診斷書「言語機能障害
    」欄載：綴音機能遺存顯著障害，「神經障害」欄：言語不
    清，據此，原告所患非屬失語症，應依「精神神經障害」系
    列附註1 規定，綜合審定殘廢等級。本件依據所送殘廢診斷
    書及審議調閱之病歷資料綜合審酌其殘廢程度仍符合勞工保
    險殘廢給付標準表第8 項第7 等級。嗣經監理會審查以，依
    前揭殘廢給付標準表「精神神經障害」附註1 規定，「精神
    、神經障害等級」之審定基本原則為：綜合其病灶症狀，對
    於永久喪失勞動能力與影響日常生活或社會生活活動狀態及
    需他人扶助之情況定其等級。另經被告據其所送台北市立聯
    合醫院中興院區95年12月19日出具之殘廢診斷書及調閱之病
    歷資料，送請被告特約專科醫師審查，據醫理見解：「病患
    利君於94年8 月15日腦中風引起右側上、下肢肌力受損及言
    語障害，經治療至95年10月9 日退職前，治療已逾1 年以上
    ，症狀固定可審定成殘，其病況與95年8 月17日殘廢詳況記
    載相同，有右側肢體無力及言語不清，僅可從事輕便工作，
    適用勞工保險殘廢給付標準表第8 項第7 等級。」，被告原
    核定尚無不當而審定駁回。
(三)依勞工保險殘廢給付標準表「精神、神經障害系列」附註1
    規定：「精神、神經障害」等級之審定基本原則，應綜合其
    病灶症狀，對於永久喪失勞動能力與影響日常生活或社會生
    活活動狀態及需他人扶助之情況定其等級，其障害部分不得
    分開論斷。原告所訴核與上開原則不合，則其因「腦中風」
    之同一事故所遺存顯著障害內容，原應綜合全部病灶症狀單
    一審定，而非就其各個症狀多次各別審定項目另計殘廢等級
    ，再依勞工保險條例第55條第3 款規定合併升等，即於「精
    神、神經障害等級」之審定，須就全部病灶症狀為1 次單一
    整體之法律上評價，非可數次對同一事故所遺存障害內容為
    各別評價後再升等給付。被告審核殘廢給付之承辦人員均為
    一般行政人員，而殘廢給付之申請給付與否及等級之判定，
    又常涉及專業醫理之判斷，並非被告一般承辦人員所能逕行
    認定，故被告於審核給付案件時，除以被保險人或受益人檢
    附之保險資料、診斷書等書面資料予以審核外，如有必要，
    亦須另外徵詢專科醫師意見或實地派員訪查瞭解實情等，故
    法令明文規定被告或監理會為審核保險給付或爭議事項，得
    調查有關之文件，得另行指定醫院或醫師複檢、並得通知出
    具診斷書之醫院診所檢送必要之有關診療病歷等，即雖以專
    科醫師診斷證明為依據，在無法確定殘廢等級及給付與否之
    前，尚須審酌相關病歷檢查報告、訪查報告及特約專科醫師
    提供之專業意見等，以為審核之依據，然最終審查之核定權
    仍在被告。
(四)原告於95年10月9 日已退職退保並請領41個月老年給付在案
    ，其保險效力業於退保當日24時終止。另據原告所送台北市
    立聯合醫院中興院區95年12月19日出具當日診斷成殘之殘廢
    診斷書，其診斷殘廢之日非屬保險有效期間，依首揭規定及
    函釋意旨，自不得核給殘廢給付。原告於退職退保前曾因同
    一疾病於95年8 月17日致殘申請殘廢給付，被告於95年9 月
    間已按勞工保險殘廢給付標準表第8 項第7 等級發給普通傷
    病殘廢給付440 日計620,664 元在案。被告為求慎重，復調
    閱原告於台北市立聯合醫院之相關病歷資料併全案送請特約
    專科醫師審查，其醫理見解已如前述，此均有台北市立聯合
    醫院96年3 月13日北市醫事字第09630873700 號函、相關病
    歷資料及前開特約醫師審查意見表等資料附原處分卷可稽。
    原告雖主張原審定駁回之理由違反勞工保險條例第30條2 年
    請求權時效規定乙節，惟查前開規定係以具有領取保險給付
    之請求權者始有適用餘地，原告診斷成殘之日既非屬保險有
    效期間，已不得請領殘廢給付，即無依該規定主張2 年請求
    權時效之問題。被告亦針對原告退職退保前所患腦中風致上
    、下肢肌力受損及言語障害等症狀予以審酌，認其殘廢程度
    仍符合殘廢給付標準表第8 項第7 等級，始核定所請不予給
    付，揆諸前開醫理見解實已就原告所患症狀及殘廢程度作出
    必要之說明，相關審查程序並未有違法之處。
    理  由
甲、程序方面：
    本件被告代表人於訴訟繫屬中由廖碧英變更為丙○○，並已
    具狀聲明承受訴訟，合先明。
乙、實體方面：
壹、兩造不爭之事實及兩造爭點：
    如事實概要欄所述之事實，業據提出殘廢給付受理編審清單
    、殘廢給付申請書及給付收據、殘廢給付診斷証明書、本院
    96年度訴字第1509號裁定書為証，為兩造所不爭執，堪信為
    真，兩造爭點厥為：
一、原告「語言殘廢」部分是否於95年9 月13日即已申請給付？
    其右上下肢殘廢部分是否應合併升等？
二、原告「語言」部位於退保（95年10月9 日）之前是否已達殘
    廢程度？
三、原告「語言殘廢」部分與被告95年9 月間已發放第8 項第7
    等級440 日之殘廢給付，是否同一保險事故？
貳、本院之判斷：
一、本件應適用之法條與法理：
（一）勞工保險條例第19條第1 項規定：「被保險人或其受益人
      ，於保險效力開始後，停止前發生保險事故者，得依本條
      例規定，請領保險給付。」，行政院勞工委員會89年12月
      30日台89勞保三字第0057597 號函稱：「查勞工保險殘廢
      給付與老年給付，同為保障被保險人因殘廢不能工作或年
      老未工作收入短缺後之生活所給予金錢支助，被保險人退
      職，依規定退保，並請領老年給付者，其保險效力已終止
      ，與勞工保險條例第20條規定『保險效力停止』要件不符
      ，自不得再申請殘廢給付。」，及行政院勞工委員會92年
      10月9 日勞保二字第0920045000號函釋稱：「關於被保險
      人於退職退保領取老年給付後，始診斷殘廢，提出申請殘
      廢給付，可否再給予殘廢給付疑義。為免發生爭議並保障
      被保險人給付權益，勞工保險局審核殘廢給付應以醫師視
      其罹患之傷病、治療療程及障害狀況經診斷符合勞工保險
      條例第53條及同條例施行細則第77條、78條等相關規定之
      實際殘廢之日為審定殘廢之日，是以被保險人退職退保領
      取老年給付後，如審定殘廢之日非屬保險有效期間，自不
      得核給殘廢給付；如審定殘廢之日（非屬終身不能從事工
      作者）係屬保險有效期間，於2 年請求權時效內，自得依
      規定請領殘廢給付。」，與前揭立法意旨相符，行政機關
      予以適用，自無違誤。
（二）勞工保險條例第53條規定：「被保險人因普通傷害或罹患
      普通疾病，經治療終止後，如身體遺存障害，適合殘廢給
      付標準表規定之項目，並經保險人自設或特約醫院診斷為
      永久殘廢者，得按其平均月投保薪資，依同表規定之殘廢
      等級及給付標準，1 次請領殘廢補助費，．．．。被保險
      人領取普通傷病給付期滿，或其所患普通傷病經治療1 年
      以上尚未痊癒，如身體遺存障害，適合殘廢給付標準規定
      之項目，並經保險人自設或特約醫院診斷為永不能復原者
      ，得比照前項規定辦理。」
（三）勞工保險條例第55條第1 至第5 款規定：「殘廢給付依左
      列規定，審核辦理之：1 、被保險人身體遺存障害，適合
      殘廢給付標準表之任何一項目時，按各該項目之殘廢等級
      給與之。2 、被保險人身體遺存障害，同時適合殘廢給付
      標準表之任何兩項目時，除依第3 款至第6 款規定辦理外
      ，按其最高等級給與之。3 、被保險人身體遺存障害，同
      時適合殘廢給付標準表之第14等級至第1 等級間任何兩項
      目以上時，按其最高殘廢等級再升1 等級給與之。但最高
      等級為第1 等級時，按第1 等級給與之。4 、被保險人身
      體遺存障害，同時適合殘廢給付標準表之第8 等級至第1
      等級間任何兩項目以上時，按其最高殘廢等級再升兩等級
      給與之。但最高等級為第2 等級以上時，按第1 等級給與
      之。5 、被保險人身體遺存障害，同時適合殘廢給付標準
      表之第5 等級至第1 等級間任何兩項目以上時，按其最高
      殘廢等級再升3 等級給與之。但最高等級為第3 等級以上
      時，按第1 等級給與之。」
（四）勞工保險殘廢給付標準表「精神、神經障害」障害系列第
      8 障害項目「中樞神經系統機能遺存顯著障害，終身祇能
      從事輕便工作者。」為第7 等級殘廢，給付標準440 日。
      又該障害系列附註1 規定，「精神、神經障害」之審定基
      本原則：為綜合其病灶症狀，對於永久喪失勞動能力與影
      響日常生活或社會生活活動狀態及需他人扶助之情況依下
      列各項狀況定其等級。於審定時，須有精神科、神經科、
      神經外科等專門醫師診斷證明為依據。(一)．．．(五)因中等
      度精神、神經障害，精神及身體之勞動能力較一般明顯低
      下者：適用第7 級。．．．。(七)中樞神經系統之頹廢症狀
      如發生於四肢、感覺器之機能障害，按其發現部位所定等
      級定之，諸如因言語中樞損傷所致之失語症，準用言語機
      能障害審定之。
二、原告「語言殘廢」部分縱已於95年9 月13日即已申請給付，
    及右上下肢殘廢部分縱應合併升等，亦均與原處分無關：
    本件原處分係就原告95年12月20日殘廢給付之申請予以否准
    ，原告「語言殘廢」部分縱已於95年9 月13日即已申請給付
    ，亦僅被告就該申請所為之行政處分（95年9 月5 日第0000
    00000000號核定通知書，內容為核定原告係7 等級普通殘廢
    ，核給440 日給付）是否已經否准「語言殘廢」之問題，原
    告亦已就該處分提起訴願、行政訴訟，均遭駁回，是原告縱
    已於95年9 月13日申請「語言殘廢」部分，該件申請亦與本
    件之原處分無關；又原告右上下肢殘廢部分縱應合併升等，
    亦係前揭95年9 月5 日第000000000000號核定通知書內容是
    否正確之問題，均與原處分無關，原告僅得就前次處分為爭
    執。是原告於本訴訟中爭執「語言殘廢部分已於95 年9月13
    日申請給付」、「失語症部分係標準表第41項：言語機能遺
    存顯著障害，與第88項：一上肢遺存顯著運動障害；第141
    項：一下肢遺存顯著運動障害，並非同一保險事故，殘廢等
    級分別為7 、7 、7 等級。符合勞工保險條例第55 條 第4
    款之規定，應再升2 等為5 等級，給付640 日之補助費，惟
    被告僅核給7 等級440 日」云云，均非本件原處分之範圍，
    本院自勿庸審理。
三、原告「語言」部分於退保（95年10月9 日）前已達固定成殘
    程度：
（一）本件依原告95年8 月17日開立的殘廢診斷書，殘廢部分僅
      記載「右上下肢」，其殘廢詳況欄「10、言語狀態」雖有
      記載「言語不清」，但「殘廢部分」並未包括「語言」，
      可知當時之「殘廢診斷書」尚未就原告「語言」部分審定
      成殘。又台大醫院96年5 月31日診斷証明書記載「病人(
      原告)94 年8 月17日於神經部加護病房住院，根據當時病
      歷即有失語狀態‧‧」，及台北市立聯合醫院中興院區96
      年6 月1 日之診斷證明書記載「因上述病人於94 年10 月
      45日入院時即出現右側偏癱及失語症之情況，至今仍有失
      語症之情形」，但所謂之「言語不清」、「失語狀態」、
      「失語症」是否已達「治療終止」、「遺存障害」、「永
      久殘廢」之程度？還是只是一時「病」之狀態？均有未明
      ，前揭診斷証明書固均無法作為審定成殘之依據。
（二）但本件經被告調閱原告於台北市立聯合醫院之相關病歷資
      料併全案送請特約專科醫師審查，據其醫理見解略以：「
      94年8 月15日腦中風引起右側上下肢肌力受損及『言語障
      害』經治療至95年10月9 日『退職前』，治療已逾1 年以
      上，症狀固定可審定成殘，‧‧」，有台北市立聯合醫院
      96 年3月13日北市醫事字第09630873700 號函、相關病歷
      資料及前開特約醫師審查意見表等資料附原處分卷可稽，
      可知經被告自行審定結果，原告「語言障害」於退保前已
      達殘廢之程度。
四、惟原告「語言殘廢」、「右上下肢殘廢」部分與被告95年9
    月間已發放第8 項第7 等級440 日之殘廢給付，係屬同一保
    險事故：
（一）按被保險人症狀是否同一保險事故？是否為同一傷症所導
      致？常涉及醫理專業領域，非被告或監理會之一般承辦人
      員所能逕予認定。故被告於審核保險給付案件時，除以被
      保險人或受益人檢附之資料、診斷書等書面資料予以審核
      外，如有必要，亦須另外徵詢專科醫師意見或實地派員訪
      查瞭解實情，此觀勞工保險局組織條例第11條第2 項規定
      ，被告得視業務需要聘用兼任醫師12人至20人，及勞工保
      險條例第28條、第56條規定保險人（即被告）為審核保險
      給付，得調查有關之文件、得另行指定醫院或醫師複檢等
      規定甚明。
（二）可知關於「被保險人傷病是否同一保險事故？是否為同一
      傷症所導致？」，因審查核定之法定權限在於被告，除非
      被告審查程序違法，或其審查結果與一般正常人認知差異
      過大，本院均應予以尊重。行政院衛生署89年3 月17日衛
      署醫字第89013119號函稱：「．．．診斷書之內容，係由
      醫師依病人病情或依該病人之病歷據實填載，而非依病人
      要求內容出具，至於該診斷書所載之病情，是否符合殘障
      給付標準，係由該殘障給付主管機關逕依權責認定。」，
      與前揭意旨相符，被告予以適用，自無不當。
（三）前揭「被保險人傷病是否同一保險事故？是否為同一傷症
      所導致？」職權，涉及專業性、經驗性之判斷，基於法院
      審查能力有限，及司法、行政權分立之原則，法院原則上
      承認行政機關就此等事項之決定，有「判斷餘地」。但如
      行政機關之判斷有恣意濫用及其他違法情事，亦應承認法
      院得例外加以審查，其可資考量之情形包括：1 、行政機
      關所為之判斷，是否出於錯誤之事實認定或錯誤之資訊。
      2 、行政機關之判斷，是否有違一般公認之價值判斷標準
      。3 、行政機關之判斷，是否違反法定之正當程序。4 、
      作成判斷之行政機關，其組織是否合法且有判斷之權限。
      5 、行政機關之判斷，是否出於與事物無關之考量，亦即
      違反不當連結之禁止。6 、行政機關之判斷，是否違反相
      關法治國家應遵守之原理原則，如平等原則、公益原則等
      ，仍應由法院審查（釋字第553 號解釋理由書、釋字第
      319 號翁岳生等3 位大法官所提不同意見書、並參照學者
      通說見解）。
（四）原告雖主張其「失語症」與上次「右上下肢殘廢」並非同
      一保險事故云云，惟查：
    １、依勞工保險條例第53條附表之勞工保險殘廢給付標準表
        「精神、神經障害系列」附註1 規定：「精神、神經障
        害」等級之審定基本原則，應綜合其病灶症狀，對於永
        久喪失勞動能力與影響日常生活或社會生活活動狀態及
        需他人扶助之情況定其等級，其障害部分不得分開論斷
        。是原告所訴核與上開原則不合，則其因「腦中風」之
        同一事故所遺存顯著障害內容，原應綜合全部病灶症狀
        單一審定，而非就其各個症狀多次各別審定項目另計殘
        廢等級，再依勞工保險條例第55條第3 款規定合併升等
        ，即於「精神、神經障害等級」之審定，須就全部病灶
        症狀為1 次單一整體之法律上評價，非可數次對同一事
        故所遺存障害內容為各別評價後再升等給付。
    ２、本件經被告調閱原告於台北市立聯合醫院之相關病歷資
        料併全案送請特約專科醫師審查，據其醫理見解略以：
        「94年8 月15日『腦中風引起右側上下肢肌力受損及言
        語障害』經治療至95年10月9 日退職前，治療已逾1 年
        以上，症狀固定可審定成殘，其病況與95年8 月17 日
        殘廢詳況記載相同，有右側肢殘及言語不清，僅可行輕
        便工作，適用8 項第7 等級。」有台北市立聯合醫院96
        年3 月13日北市醫事字第09630873700 號函、相關病歷
        資料及前開特約醫師審查意見表等資料附原處分卷可稽
        ，該判斷程序並非基於錯誤之資訊，亦未違反法定正當
        程序、一般公認之價值判斷、不當連結之禁止、平等原
        則、公益原則，難謂有何違法之處，故其專業認定縱與
        原告見解不同，但何者較為正確？乃屬見仁見智之問題
        ，該專業判斷本院即應予以尊重，至其「妥當性」如何
        ，並非本院審查之範圍。
    ３、可知原告失語症、右上下肢殘廢部分均係因腦中風所引
        起，與前次給付（95年9 月5 日第000000000000號核定
        通知書，內容為核定原告係7 等級普通殘廢，核給440
        日給付）係屬同一保險事故，本次原告自不得主張失語
        症、右上下肢偏癱係另一部位殘廢之另一保險事故，原
        處分因而核定所請不予給付，並無違誤。
五、從而，原處分並無不法，爭議審定及訴願決定關於「（失語
    症）審定成殘係於退保之後」之理由固有未洽，但其認定「
    均屬腦中風之同一保險事故，應不予給付」之結論並無不同
    ，並無撤銷之必要，原告徒執前詞，訴請撤銷，為無理由，
    應予駁回。
參、兩造其餘攻擊防禦方法均與本件判決結果不生影響，故不逐
    一論述，併此敘明。
據上論結，本件原告之訴為無理由，爰依行政訴訟法第98條第1
項前段，判決如主文。
中    華    民    國    97    年    7     月    23    日
                    臺北高等行政法院第二庭
                              審判長法  官  徐瑞晃
                                    法  官  蕭惠芳
                                    法  官  畢乃俊
上為正本係照原本作成。
如不服本判決，應於送達後20日內，向本院提出上訴狀並表明上
訴理由，如於本判決宣示後送達前提起上訴者，應於判決送達後
20日內補提上訴理由書（須按他造人數附繕本）。
中    華    民    國    97    年    7     月    23    日
                                    書記官  簡信滇


司法院資訊處製作；財團法人民間司法改革基金會備份。
